臺灣桃園地方法院刑事判決　　　　　　　91年度易字第1639號
公　訴　人　臺灣桃園地方法院檢察署檢察官
被　　　告　午○○　男　30歲.
上列被告因詐欺等案件，經檢察官提起公訴（91年度偵緝字第22
5號），本院判決如下：
    主  文
午○○共同連續行使偽造私文書，累犯，處有期徒刑捌月，扣案
如附表(一)示之偽造署押計捌枚均沒收。又連續意圖為自己不法之
所有，而侵占對於業務上所持有之物，累犯，處有期徒刑捌月。
應執行有期徒刑壹年貳月，扣案如附表(一)所示之偽造署押計捌枚
均沒收。
    事  實
一、午○○前因犯懲治盜匪條例案件，經台灣高等法院於民國85
    年10月28日以85年度上訴字第3406號判處有期徒刑6 年確定
    ，送監執行後，於87年12月17日假釋付保護管束，90年4 月
    16日保護管束期滿執行完畢（構成累犯）。又自89年5 月12
    日起，至90年9 月底止，受僱於彰化縣員林鎮○○路○ 段46
    3 號「彬泰流通產業股份有限公司」（下稱彬泰公司），並
    在該公司位於桃園縣中壢市○○路○ 段382 號之「桃園營業
    所」，擔任業務推廣員，負責推廣業務、收取客戶帳款等業
    務。竟不知悔改，基於行使業務上登載不實文書之概括犯意
    ，明知如附表(一)所示之公司客戶並未訂貨，竟連續於其業務
    上所應製作之「產品明細表」上登載前開公司客戶不實之訂
    貨資料後，交予彬泰公司之不知情會計人員據以製作附表(一)
    之不實銷貨單，再與彬泰公司所雇用而負責物流配送之司機
    庚○○（未據起訴）共同基於偽造署押、行使偽造私文書及
    為自己不法所有而行使詐術使人將本人之物交付之概括犯意
    ，由庚○○先於附表(一)所示之時間至彬泰公司領取價值如附
    表(一)所示金額之貨品後，再連同銷貨單貨品及一併轉交予午
    ○○，午○○於銷貨單上偽造客戶署押（計8 枚）於附表(一)
    銷貨單客戶簽章欄後，由庚○○將前開銷貨單交還予彬泰公
    司，致使彬泰公司陷於錯誤，將貨品如數交付予午○○及庚
    ○○，午○○與庚○○二人共詐得價值共新台幣（下同）15
    685 元之貨品，足生損害於彬泰公司及附表(一)所示之公司。
    又戌○○（未據起訴）明知午○○所交付之貨品均係午○○
    向彬泰公司行使詐術所得之贓物，仍基於收受贓物之故意，
    提供其位於桃園縣平鎮市東勢里31鄰東勢145 號之住處供午
    ○○放置前開貨品。午○○復另行起意，基於意圖為自己不
    法所有而侵占業務上所持有之物之概括犯意，連續於附表(二)
    所示之時間、地點，向客戶收取如附表(二)所示金額之貨款後
    ，均未繳回彬泰公司，反將上開業務上所持有之款項連續予
    以侵占入己，合計金額共32690 元。嗣經彬泰公司發覺有異
    ，始悉上情。
二、案經彬泰公司代表人亥○○訴由台灣桃園地方法院檢察署檢
    察官偵查起訴。
    理  由
一、訊據被告午○○就上開犯罪事實於本院審理時均坦承不諱，
    核與告訴代理人戊○○歷次於偵訊及本院審理時所述情節及
    證人即前彬泰公司桃園營業所業務主任王派偵於偵訊時所陳
    等情大致相符，又附表(一)所示之貨品係由被告與共犯庚○○
    共同基於偽造署押、行使偽造私文書及為自己不法所有而行
    使詐術使人將本人之物交付之概括犯意，二人合力以事實欄
    所述之行為方式而不法獲取彬泰公司之財物等情，亦經證人
    即共犯庚○○於本院審理時證稱略以：我跟被告是同事關係
    而認識的，我是配屬跟被告合作的司機，從90年度開始擔任
    被告的司機，我從公司拿到銷貨單時，銷貨單上面都有寫好
    要送的客戶，因為被告跟我說這些銷貨單是要拿來他之前差
    公司的貨款，所以我到彬泰公司拿貨後會轉交給被告，我也
    把單子直接拿給被告，當天就由被告直接繳回給我，我再繳
    回公司，我在拿銷貨單給被告時，客戶簽收欄是空白的，等
    被告將銷貨單繳回給我時，上面客戶簽章欄已經有人簽收了
    ，我知道銷貨單上面的這些客戶都沒有訂貨，我並沒有從被
    告那邊得到好處等語（參本院93年12月8 日審判筆錄），及
    證人戌○○亦於本院審理時證稱略以：大約在90年間，被告
    當時有跟我說為了要做業績，所以把一些訂單的貨放在我家
    裡，事後再轉賣，轉賣去哪裡，我就不清楚，我知道被告放
    在我家的那些貨，其實客戶都沒有訂貨，每次都是被告先打
    電話給我說要放貨在我家，我就打電話通知我父母說我同事
    會將貨送來，我並沒有在銷貨單上簽收，我也沒有從被告那
    邊得到好處（參本院93年12月8 日審判筆錄）等情節屬實，
    ，並有告訴人提出之彬泰公司人事登記表影本、公司執照影
    本、營利事業登記證影本各1 份、新美商店、天○○○、昭
    君商店所出具之未收到貨品、單據上簽名亦非該公司所屬人
    員之證明書各1 紙及銷貨單影本11紙附卷可參，被告自白與
    事實相符，本件事證明確，被告犯行洵堪認定。
二、核被告午○○所為，係犯刑法第216 條、第215 條之行使業
    務上登載不實文書罪、同法第216 條、第210 條之行使偽造
    私文書罪、同法第339 條第1 項之詐欺取財罪及同法第336
    條第2 項之業務侵占罪。被告偽造如附表(一)所示之署押乃為
    被告偽造私文書之階段行為，又被告偽造私文書之低度行為
    ，應為被告行使偽造私文書之高度行為所吸收，均不另論罪
    。又被告於其業務上文書登載不實之低度行為，為其行使業
    務上登載不實文書之高度行為所吸收，亦不另論罪。被告與
    共犯庚○○就上開行使業務上登載不實文書罪、行使偽造私
    文書罪及詐欺取財罪間具有犯意聯絡及行為分擔，為共同正
    犯。又被告與共犯庚○○先後多次行使偽造私文書、行使業
    務上登載不實文書、詐欺取財及業務侵占犯行，時間緊接，
    所犯構成要件相同，顯均係出於概括犯意為之，應各依刑法
    第56條之規定，均以一罪論，並加重其刑。又被告所犯連續
    行使業務上登載不實文書、連續行使偽造私文書及連續詐欺
    取財罪等3 罪間，有方法、目的之牽連關係，應依刑法第55
    條之規定，從一重之連續行使偽造私文書罪處斷。又被告所
    犯行使偽造私文書罪與業務侵占罪2 罪間，犯意各別，罪名
    不同，應分論併罰之。公訴意旨雖於起訴書附表(二)編號一、
    二分別記載2200元及1420元之侵占金額，然本院審查告訴人
    所提出之銷貨單影本後，認公訴人關於前開侵占金額之記載
    應屬有誤，應更正為後附附表(二)所示之金額，附此說明。又
    公訴意旨另認附表(一)所示之銷貨單為被告所製作之業務上不
    實文書云云，然查前開銷貨單為彬泰公司之會計人員所製作
    ，此經告訴人戊○○於本院審理時陳述略以：被告不可能製
    作銷貨單，業務流程是被告拿著其業務上所應製作之「產品
    明細表」文書去客戶那邊，於「產品明細表」文書上面記載
    客戶所要求之品名及數量後，交給公司小姐製作3 聯式銷貨
    單交給倉庫，再由倉庫主管連貨及銷貨單一起交給司機送貨
    等語綦詳（參本院94年4 月7 日審判筆錄），告訴代理人為
    彬泰公司之員工，渠所述之彬泰公司內部作業流程應屬真實
    ，被告既非業務上應製作銷貨單之人，公訴意旨認附表(一)之
    銷貨單為被告所偽造之業務上登載不實文書云云，實有誤會
    ，再者依據最高法院86年台上字第5125號判例要旨「刑法第
    215 條之從事業務者登載不實罪，係以從事業務之人，明知
    為不實之事項，而登載於其業務上作成之文書，足以生損害
    於公眾或他人，為構成要件，屬於身分犯之一種。故非從事
    該項業務之人，除有與特定身分、關係者共犯情形，得依刑
    法第31條第1 項規定處理外，即無成立該罪之餘地。至若他
    人明知為不實之事項，而使從事業務者，登載於其業務上作
    成之文書，因本條文無如同法第214 條（使公務員登載不實
    罪）之相類規定，法律既無處罰明文，亦不能再擴張援引間
    接正犯之理論論處。」，故就附表(一)之銷貨單部分，被告亦
    無從構成刑法第214 條業務上登載不實文書之間接正犯，起
    訴書關於被告記載不實事項於附表(一)之業務上所作成銷貨單
    文書，而涉犯業務上登載不實文書罪云云，尚有未洽，然附
    表(一)之銷貨單所載之客戶訂貨資料均屬不實等情，既有前開
    證據可資證明（參理由一），而銷貨單均係依據被告所提出
    業務上應製作之「產品明細表」所記載之客戶資料所製作，
    雖被告所製作之「產品明細表」文書並未扣案，惟仍可推知
    被告就其業務上所製作之「產品明細表」文書有故為登載不
    實之情，此部分犯行仍構成刑法第21 5條之業務上文書登載
    不實罪，並與已起訴且判決有罪部分有牽連犯之裁判上一罪
    關係，自應併予審判，均附此敘明。被告前因犯懲治盜匪條
    例案件，經台灣高等法院於85年10月28日以85年度上訴字第
    3406號判處有期徒刑6 年確定，送監執行後，於87年12月17
    日假釋付保護管束，90年4 月16日保護管束期滿執行完畢，
    此有台灣高等法院被告全國前案紀錄表1 份附卷可稽，被告
    於前開刑之執行完畢5 年內再犯本件最重本刑為有期徒刑以
    上之罪，為累犯，應依刑法第47條之規定遞加重其刑。爰審
    酌被告犯罪之動機、目的、手段、品行、智識程度及犯罪後
    態度等一切情狀，量處如主文所示之刑。被告於附表(一)分別
    偽造之署押計8 枚，均依刑法第二百十九條之規定沒收。
三、公訴意旨另認被告於附表(三)所示之時間、地點，向客戶收取
    如附表(三)所示金額之貨款後，均未繳回彬泰公司，反將上開
    業務上所持有之款項連續予以侵占入己，合計金額共25934
    元，而認被告涉犯刑法第336 條第2 項之業務侵占罪嫌云云
    。惟按犯罪事實應依證據認定之，無證據不得認定其犯罪事
    實，刑事訴訟法第154 條第2 項定有明文。又按「告訴人之
    告訴，係以使被告受刑事訴追為目的，是其陳述是否與事實
    相符，仍應調查其他證據以資審認。」，此最高法院52年度
    台上字第1300號判例可參。訊據被告堅決否認有何侵占附表
    (三)所示款項之犯行，而查本件告訴人雖指陳被告有侵占附表
    (三)所示款項云云，然並未提出相關之銷貨單、客戶訂貨資料
    等文書為其佐證，告訴人此部分陳述之真實性，已有疑義，
    被告辯稱並未侵占此部分款項等語尚屬可信，此部分不能證
    明被告犯罪，此外復查無其他積極證據足資被告有侵占附表
    (三)所示款項之犯行，原應為無罪之諭知，惟公訴意旨認此部
    分與前開有罪部分有連續犯之裁判上一罪關係，爰不另為無
    罪之諭知，附此敘明。
四、至證人戌○○涉犯收受贓物罪部分，應由檢察官另行偵查起
    訴，併予敘明。
五、據上論斷，應依刑事訴訟法第299 條第1 項前段，刑法第56
    條、第216 條、第210 條、第215 條、第339 條第1 項、第
    336 條第2 項、第55條、第51條第5 款、第47條、第219 條
    ，判決如主文。
本案經檢察官張啟聰到庭執行職務。
中　　華　　民　　國　　94　　年　　4 　　月　　21　　日
                  刑事第五庭    審判長法　官　潘政宏
                                      法  官  邱滋杉
                                      法  官  周炳全
以上正本證明與原本無異。
如不服本判決，應於送達後10日內，向本院提出上訴狀。
                                      書記官  陳夏施
中　　華　　民　　國　　94　　年　　5 　　月　　19　　日
附表(一)
 ┌──┬──────┬─────────┬───────────────┐
 │編號│時        間│地              點│行為、詐得貨品價值（新台幣）  │
 ├──┼──────┼─────────┼───────────────┤
 │ 1  │90年7月25日 │桃園縣中壢市○○路│偽造公司客戶「新美商店」署名「│
 │    │            │2段382號「彬泰公司│徐」、「吳」各一枚，於二紙銷貨│
 │    │            │桃園營業所」      │單之客戶簽章欄，向彬泰公司詐領│
 │    │            │                  │價值5750元之貨品              │
 ├──┼──────┼─────────┼───────────────┤
 │ 2  │90年8月1日  │桃園縣中壢市○○路│偽造公司客戶「昭君商店」署名「│
 │    │            │2段382號「彬泰公司│昭君」一枚，於一紙銷貨單之客戶│
 │    │            │桃園營業所」      │簽章欄，向彬泰公司詐領價值2195│
 │    │            │                  │元之貨品                      │
 ├──┼──────┼─────────┼───────────────┤
 │ 3  │90年6月21日 │桃園縣中壢市○○路│偽造公司客戶「景雲購物中心」署│
 │    │            │2段382號「彬泰公司│名「李」二枚，於二紙銷貨單之客│
 │    │            │桃園營業所」      │戶簽章欄，向彬泰公司詐領價值37│
 │    │            │                  │30元之貨品                    │
 ├──┼──────┼─────────┼───────────────┤
 │ 4  │90年6月27日 │桃園縣中壢市○○路│偽造公司客戶「酉○○○」署名「│
 │    │            │2段382號「彬泰公司│順興」一枚，於一紙銷貨單之客戶│
 │    │            │桃園營業所」      │簽章欄，向彬泰公司詐領價值1170│
 │    │            │                  │元之貨品                      │
 ├──┼──────┼─────────┼───────────────┤
 │ 5  │90年5月31日 │桃園縣中壢市○○路│偽造公司客戶「丁○○○○○」署│
 │    │            │2段382號「彬泰公司│名「吉正」一枚，於一紙銷貨單之│
 │    │            │桃園營業所」      │客戶簽章欄，向彬泰公司詐領價值│
 │    │            │                  │1050元之貨品                  │
 ├──┼──────┼─────────┼───────────────┤
 │ 6  │90年7月21日 │桃園縣中壢市○○路│偽造公司客戶「天○○○」署名「│
 │    │            │2段382號「彬泰公司│維立  葉」一枚，於一紙銷貨單之│
 │    │            │桃園營業所」      │客戶簽章欄，向彬泰公司詐領價值│
 │    │            │                  │1790元之貨品                  │
 └──┴──────┴─────────┴───────────────┘
附表(二)
 ┌──┬────────┬─────────────┬─────────┐
 │編號│時            間│地                      點│侵占金額（新台幣）│
 ├──┼────────┼─────────────┼─────────┤
 │ 1  │90年8月24日     │「傅榮實業有限公司」      │1420元            │
 │    │                │八德市○○路669號         │                  │
 ├──┼────────┼─────────────┼─────────┤
 │ 2  │90年8月17日     │「丙○○○○」            │2200元            │
 │    │                │八德市○○路946號         │                  │
 ├──┼────────┼─────────────┼─────────┤
 │ 3  │90年8月17日     │「民全有限公司」          │5145元            │
 │    │                │大溪鎮○○路○段206號      │                  │
 ├──┼────────┼─────────────┼─────────┤
 │ 4  │90年8月間之某日 │「寅○○○○」            │3680元            │
 │    │                │大溪鎮福安里頭寮32號      │                  │
 ├──┼────────┼─────────────┼─────────┤
 │ 5  │90年8月間之某日 │「巳○○○○」            │2160元            │
 │    │                │大溪鎮○○路○段415號      │                  │
 ├──┼────────┼─────────────┼─────────┤
 │ 6  │90年8月間之某日 │「陳紹陽」                │8745元            │
 │    │                │乙○○○亭                │                  │
 ├──┼────────┼─────────────┼─────────┤
 │ 7  │90年8月間之某日 │「癸○○」                │2035元            │
 │    │                │大溪鎮○○路42號          │                  │
 ├──┼────────┼─────────────┼─────────┤
 │ 8  │90年8月間之某日 │「丁○○○○○」          │1050元            │
 │    │                │八德市○○路260號         │                  │
 ├──┼────────┼─────────────┼─────────┤
 │ 9  │90年6月27日     │「酉○○○」              │4640元            │
 │    │                │八德市○○路○段745號      │                  │
 ├──┼────────┼─────────────┼─────────┤
 │ 10 │90年8月間之某日 │「丙○○○○」            │780元             │
 │    │                │八德市○○路946號         │                  │
 ├──┼────────┼─────────────┼─────────┤
 │ 11 │90年7月21日     │「天○○○」              │835元             │
 │    │                │桃園市○○路294巷6號      │                  │
 ├──┼────────┼─────────────┼─────────┤
 │總計│                │                          │32690元           │
 │    │                │                          │                  │
 └──┴────────┴─────────────┴─────────┘
附表(三)
 ┌──┬────────┬─────────────┬─────────┐
 │編號│時            間│地                      點│侵占金額（新台幣）│
 ├──┼────────┼─────────────┼─────────┤
 │ 1  │90年8月間之某日 │「甲○○○」              │1170元            │
 │    │                │大溪鎮○○○○路886號     │                  │
 ├──┼────────┼─────────────┼─────────┤
 │ 2  │90年8月間之某日 │「子○○○」              │1170元            │
 │    │                │大溪鎮○○里○○路848號   │                  │
 ├──┼────────┼─────────────┼─────────┤
 │ 3  │90年8月間之某日 │「玄○○○」              │1170元            │
 │    │                │大溪鎮○○路2號           │                  │
 ├──┼────────┼─────────────┼─────────┤
 │ 4  │90年8月間之某日 │「壬○○○○」            │1170元            │
 │    │                │大溪鎮福安里115號之1      │                  │
 ├──┼────────┼─────────────┼─────────┤
 │ 5  │90年8月間之某日 │「辛○○○」              │1170元            │
 │    │                │大溪鎮○○路69號          │                  │
 ├──┼────────┼─────────────┼─────────┤
 │ 6  │90年8月間之某日 │「丑○○○」              │1170元            │
 │    │                │大溪鎮○○路○段223號      │                  │
 ├──┼────────┼─────────────┼─────────┤
 │ 7  │90年8月間之某日 │「申○○○」              │1169元            │
 │    │                │大溪鎮福安里31鄰115之1號  │                  │
 ├──┼────────┼─────────────┼─────────┤
 │ 8  │90年8月間之某日 │「辰○○○」              │1170元            │
 │    │                │大溪鎮福安里28鄰84號      │                  │
 ├──┼────────┼─────────────┼─────────┤
 │ 9  │90年8月間之某日 │「乙○○○」              │1805元            │
 │    │                │大溪鎮康安里22鄰47號      │                  │
 ├──┼────────┼─────────────┼─────────┤
 │ 10 │90年8月間之某日 │「己○○○」              │1170元            │
 │    │                │大溪鎮○○街161號         │                  │
 ├──┼────────┼─────────────┼─────────┤
 │ 11 │90年8月間之某日 │「三方商行」              │1450元            │
 │    │                │大溪鎮龍德村37號          │                  │
 ├──┼────────┼─────────────┼─────────┤
 │ 12 │90年8月間之某日 │「宇○○○」              │1170元            │
 │    │                │八德市○○路○段50號       │                  │
 ├──┼────────┼─────────────┼─────────┤
 │ 13 │90年8月間之某日 │「地○○○○」            │7180元            │
 │    │                │八德市○○路669號         │                  │
 ├──┼────────┼─────────────┼─────────┤
 │ 14 │90年8月間之某日 │「宙○○○」              │1170元            │
 │    │                │八德市○○路39巷10號      │                  │
 ├──┼────────┼─────────────┼─────────┤
 │ 15 │90年8月間之某日 │「卯○○○」              │1170元            │
 │    │                │桃園市○○○街156號       │                  │
 ├──┼────────┼─────────────┼─────────┤
 │ 16 │90年8月間之某日 │「未○○○○」            │1460元            │
 │    │                │桃園市○○路394號         │                  │
 ├──┼────────┼─────────────┼─────────┤
 │總計│                │                          │25934元           │
 │    │                │                          │                  │
 └──┴────────┴─────────────┴─────────┘
附錄本件論罪科刑法條全文
中華民國刑法第210條
(偽造變造私文書罪)
偽造、變造私文書，足以生損害於公眾或他人者，處五年以下有
期徒刑。
中華民國刑法第215條
(業務上文書登載不實罪)
從事業務之人，明知為不實之事項，而登載於其業務上作成之文
書，足以生損害於公眾或他人者，處三年以下有期徒刑、拘役或
五百元以下罰金。
中華民國刑法第216條
(行使偽造變造或登載不實之文書罪)
行使第二百十條至第二百十五條之文書者，依偽造、變造文書或
登載不實事項或使登載不實事項之規定處斷。
中華民國刑法第336條
(公務公益侵占罪、業務侵占罪)
對於公務上或因公益所持有之物，犯前條第一項之罪者，處一年
以上七年以下有期徒刑，得併科五千元以下罰金。
對於業務上所持有之物，犯前條第一項之罪者，處六月以上五年
以下有期徒刑，得併科三千元以下罰金。
前二項之未遂犯罰之。
中華民國刑法第339條
(普通詐欺罪)
意圖為自己或第三人不法之所有，以詐術使人將本人或第三人之
物交付者，處五年以下有期徒刑、拘役或科或併科一千元以下罰
金。
以前項方法得財產上不法之利益或使第三人得之者，亦同。
前二項之未遂犯罰之。
